【裁判字號】    97,易,380
【裁判日期】    970630
【裁判案由】    毒品危害防制條例
【裁判全文】
臺灣基隆地方法院刑事判決               97年度易字第380號
公  訴  人  臺灣基隆地方法院檢察署檢察官
被      告  乙○○
                    （現另案於臺灣基隆監獄執行中）
上列被告因違反毒品危害防制條例案件，經檢察官提起公訴（97
年度毒偵字第1157、1330號、97年度偵字第1632號），因被告所
犯為死刑、無期徒刑、最輕本刑為3 年以上有期徒刑或高等法院
管轄第一審案件以外之罪，且於準備程序進行中，被告先就被訴
事實為有罪之陳述，經本院裁定進行簡式審判程序，判決如下：
    主  文
乙○○施用第二級毒品，累犯，處有期徒刑肆月；又施用第二級
毒品，累犯，處有期徒刑肆月，扣案之第二級毒品安非他命（毛
重合計壹點零柒公克）沒收銷燬之，上開毒品之包裝袋貳只，均
沒收之；又施用第二級毒品，累犯，處有期徒刑肆月，扣案之第
二級毒品安非他命（毛重零點公克）沒收銷燬之，上開毒品之
包裝袋壹只，沒收之；又持有第一級毒品，累犯，處有期徒刑
月，扣案之第一級毒品海洛因（驗餘淨重零點零壹捌公克）沒收
銷燬之，上開毒品之包裝袋壹只，沒收之。應執行有期徒刑拾壹
月；扣案之第一級毒品海洛因（驗餘淨重零點零壹捌公克）及第
二級毒品安非他命（毛重合計壹點柒公克）沒收銷燬之，上開
毒品之包裝袋肆只，均沒收之。
    事  實
一、乙○○前因施用毒品案件，經觀察、勒戒後，因認有繼續施
    用毒品之傾向，經本院以89年度毒聲字第1904號裁定令入戒
    治處所強制戒治，於民國90年4 月2 日因停止戒治出監，嗣
    於90年10月15日保護管束期滿執行完畢，經臺灣基隆地方法
    院檢察署檢察官以90年度戒毒偵字第119 號不起訴處分，復
    因於強制戒治執行完畢後5 年內之94年4 月初某日至同年8
    月2 日施用第二級毒品案件，經上開檢察署檢察官以94年度
    毒偵字第1713、1726、2116號聲請簡易判決處刑，由本院以
    94年度基簡字第793 號判決判處有期徒刑5 月確定，再因施
    用第二級毒品案件，經本院以95年度易字第220 號判決判處
    有期徒刑4 月確定，又因施用及持有第二級毒品案件，經本
    院以96年度易字第793 號判決判處有期徒刑5 月、5 月、5
    月及3 月，應執行有期徒刑1 年確定；另因持有第一級毒品
    案件，經本院以95年度基簡字第66號判決判處有期徒刑6 月
    確定，復經本院就上開94年度基簡字第793 號及95年度基簡
    字第66號判決所科之刑，以95年度聲字第621 號裁定定應執
    行有期徒刑10月，與前揭95年度易字第220 號判決所科之刑
    接續執行，於96年5 月2 日因縮刑期滿執行完畢。
二、詎乙○○仍未戒除毒癮惡習，分別基於施用第二級毒品之犯
    意，於下列時、地施用第二級毒品，嗣於下列時、地警查獲
    後，經警採集其尿液送驗後，始悉上情：
（一）於97年4 月7 日晚間7 時許，在位於基隆市安樂區○○○
      街330 巷1 之1 號8 樓之住處，以將第二級毒品安非他命
      放置於鋁箔紙上，下以火燒烤吸食所生煙霧之方式，施用
      第二級毒品。嗣於97年4 月8 日凌晨1 時30分許，在基隆
      市○○路長庚醫院前為警查獲。
（二）於97年4 月11日晚間7 、8 時許，在上址住處，以將第二
      級毒品安非他命放置於鋁箔紙上，下以火燒烤吸食所生煙
      霧之方式，施用第二級毒品。嗣於97年4 月11日晚間11時
      5 分許，在基隆市○○路、愛四路口為警查獲，並扣得乙
      ○○持有之第二級毒品安非他命2 包（毛重合計1.07公克
      ）。
（三）於97年4 月24日凌晨2 時許，在上址住處，以將第二級毒
      品安非他命放置於鋁箔紙上，下以火燒烤吸食所生煙霧之
      方式，施用第二級毒品。嗣於97年4 月24日晚間7 時許，
      在基隆市○○區○○街37號前為警查獲，並扣得乙○○持
      有之第二級毒品安非他命1 包（毛重0.3 公克）。
三、乙○○另行起意，於97年4 月10日晚間7 、8 時許，在基隆
    市○○路麥當勞前（起訴書關於乙○○持有第一級毒品之時
    、地，誤載為「97年4 月11日晚間11時6 分許，在基隆市○
    ○路292 號旁」），向真實姓名、年籍不詳，綽號「阿明」
    之成年男子，以新台幣1,500 元之代價，購得第一級毒品海
    洛因1 包（驗餘淨重0.018 公克）而持有之，嗣於97年4 月
    11日晚間11時5 分許，在上開地點為警查獲，扣得其持有之
    第一級毒品海洛因1 包，始悉上情。
四、案經基隆市警察局第一、二分局報請臺灣基隆地方法院檢察
    署檢察官偵查起訴。
    理  由
壹、程序事項
    被告乙○○所犯者非為死刑、無期徒刑、最輕本刑為3 年以
    上有期徒刑之罪或高等法院管轄第一審案件，其於準備程序
    進行中，先就被訴事實為有罪之陳述，經告知其簡式審判程
    序之旨，並聽取公訴人、被告之意見後，本院依刑事訴訟法
    第273 條之1 第1 項之規定，裁定以簡式審判程序進行本案
    之審理。
貳、實體事項
一、事實認定部分
    上開事實，業據被告於檢察事務官詢問、偵查及本院審理時
    均坦承不諱，且被告為警查獲後，採集之尿液檢體經送臺灣
    尖端先進生技醫藥股份有限公司檢驗，確呈安非他命類之陽
    性檢驗結果，此有該公司97年4 月21日、同年5 月5 日出具
    之濫用藥物檢驗報告及基隆市警察局第一、二分局偵辦毒品
    案件尿液檢體對照表附卷可稽，又警方於97年4 月11日及24
    日分別查扣之白色粉末2 包（毛重合計1.07公克）及1 包（
    毛重0.3 公克）經初步鑑驗後，均含有第二級毒品安非他命
    之成分，此有基隆市警察局第一分局延平所、警備隊查獲涉
    嫌毒品危害防制條例毒品初步鑑驗報告單及初步鑑驗結果照
    片附卷可稽，復有查獲現場照片可佐；另警方於97年4 月11
    日查獲之白色粉末1 包（驗餘淨重0.018 公克）經鑑定後，
    含有第一級毒品海洛因之成分，此有交通部民用航空局航空
    醫務中心97年5 月14日航藥鑑字第0972524 號毒品鑑定書在
    卷供參，足認被告之自白與事實相符，本件事證明確，被告
    犯行應堪認定。
二、論罪科刑部分
（一）按毒品危害防制條例於92年7 月9 日修正公布，自93年1
      月9 日施行，其中第20條、第23條將施用毒品之刑事處遇
      程序，區分為「初犯」、「5 年內再犯」及「5 年後再犯
      」，依其立法理由之說明：「初犯」，經觀察、勒戒或強
      制戒治後，應為不起訴處分或不付審理之裁定；經觀察、
      勒戒或強制戒治執行完畢釋放後，「5 年內再犯」者，因
      其再犯率甚高，原實施之觀察、勒戒及強制戒治既已無法
      收其實效，爰依法追訴或裁定交付審理，至於經觀察、勒
      戒或強制戒治執行完畢釋放後，「5 年後再犯」者，前所
      實施之觀察、勒戒或強制戒治已足以遮斷其施用毒品之毒
      癮，為期自新及協助其斷除毒癮，仍適用「初犯」之規定
      ，先經觀察、勒戒或強制戒治之程序，從而，僅限於「初
      犯」及「5 年後再犯」2 種情形，始應先經觀察、勒戒或
      強制戒治程序，倘被告於5 年內已再犯，經依法追訴處罰
      ，縱其第3 次（或第3 次以上）再度施用毒品之時間，在
      初犯經觀察、勒戒或強制戒治執行完畢釋放5 年以後，已
      不合於「5 年後再犯」之規定，且因已於「5 年內再犯」
      ，顯見其再犯率甚高，原實施觀察、勒戒或強制戒治，已
      無法收其實效，應依該條例第10條處罰（最高法院95年第
      7 次刑事庭會議決議可資參照）。本件被告前因施用毒品
      案件，經觀察、勒戒後，因認有繼續施用毒品之傾向，經
      本院以89年度毒聲字第1904號裁定令入戒治處所強制戒治
      ，於民國90年4 月2 日因停止戒治出監，嗣於90年10月15
      日保護管束期滿執行完畢，經臺灣基隆地方法院檢察署檢
      察官以90年度戒毒偵字第119 號不起訴處分，復因於強制
      戒治執行完畢後5 年內之94年4 月初至同年8 月2 日施用
      第二級毒品案件，經上開檢察署檢察官以94年度毒偵字第
      1713號聲請簡易判決處刑，由本院以94年度基簡字第793
      號判決判處有期徒刑5 月確定，再因施用第二級毒品案件
      ，經本院以95年度易字第220 號判決判處有期徒刑4 月確
      定，又因施用及持有第二級毒品案件，經本院以96年度易
      字第793 號判決判處有期徒刑5 月、5 月、5 月及3 月，
      應執行有期徒刑1 年確定，此有本院判決及臺灣高等法院
      被告前案紀錄表在卷可稽，是被告於所受強制戒治執行完
      畢5 年內已再犯，且經依法追訴處罰，足認原實施觀察、
      勒戒及強制戒治無法收其實效，縱被告本次犯行係於所受
      強制戒治執行完畢5 年後所為，揆諸首揭說明，仍不合於
      毒品危害防制條例第20條第3 項規定之「5 年後再犯」，
      且因被告係於「5 年內再犯」，顯見其再犯率甚高，即應
      依法處罰。是核被告於97年4 月7 日、11日及24日所為施
      用第二毒品之行為，均係犯毒品危害防制條例第10條第2
      項之施用第二級毒品罪；被告持有第二級毒品安非他命以
      供施用，持有之低度行為應為施用之高度行為所吸收，不
      另論罪。
（二）被告於97年4 月10日晚間向「阿明」購買第一級毒品海洛
      因而持有之行為，係犯毒品危害防制條例第11條第1 項之
      持有第一級毒品罪，因被告持有第一級毒品之數量未達「
      轉讓持有毒品加重其刑之數量標準」規定之5 公克，自無
      須依毒品危害防制條例第11條第4 項之規定加重其刑。
（三）又按刑法於94年2 月2 日修正公布，自95年7 月1 日起施
      行，修正後之刑法刪除連續犯之規定，將本應各自獨立評
      價之數罪，回歸應賦予複數法律效果之原貌，故刑法修正
      施行後多次施用毒品之犯行，應採一罪一罰，始符立法本
      旨（最高法院96年度第9 次刑事庭會議決議可資參照）。
      本件被告係於刑法修正施行後，為3 次施用第二級毒品之
      犯行，且施用毒品之時間相異，足認被告之犯意非屬同一
      ，又被告所為持有第一級毒品之行為，與其所為施用第二
      級毒品之犯行，行為互殊，所犯罪名相異，均應予以分論
      併罰。
（四）被告曾受如事實欄所載之徒刑執行完畢，此有臺灣高等法
      院被告前案紀錄表供參，其受徒刑之執行完畢，再為本件
      持有第一級毒品及3 次施用第二級毒品之犯行，均係於5
      年以內故意再犯有期徒刑以上之罪，為累犯，應分別依刑
      法第47條第1 項之規定加重其刑。
（五）爰審酌被告經觀察、勒戒及強制戒治，並經刑罰矯治後，
      竟未戒除毒癮之惡習，而再度施用第二級毒品，顯見缺乏
      戒斷決心，然其施用毒品僅屬戕害自身之行為，未侵犯其
      他法益，且持有第一級毒品之數量非鉅，復於檢察事務官
      詢問、偵查及本院審理中坦認犯行，犯後態度良好等一切
      情狀，分別量處如主文所示之刑，並依法定其應執行之刑
      。
（六）末按查獲之第一、二級毒品，不問屬於犯人與否，均沒收
      銷燬之，毒品危害防制條例第18條第1 項前段定有明文。
      本件扣案之第一級毒品海洛因（驗餘淨重0.018 公克）及
      第二級毒品安非他命（毛重合計1.37公克），均應依上開
      規定沒收銷燬之；又上開毒品之包裝袋4 只，為被告所有
      供持有毒品犯罪所用之物，業據被告供承在卷，故應依刑
      法第38條第1 項第2 款之規定宣告沒收。
據上論斷，應依刑事訴訟法第273 條之1 第1 項、第299 條第1
項前段，毒品危害防制條例第10條第2 項、第11條第1 項、第23
條第2 項、第18條第1 項前段，刑法第11條前段、第47條第1 項
、第38條第1 項第2 款、第51條第5 款，判決如主文。
本案經檢察官甲○○到庭執行職務。
中    華    民    國    97    年    6     月    30    日
                  刑事第二庭法    官  邰婉玲
以上正本證明與原本無異。
如不服本判決應於收受本判決後10日內向本院提出上訴書狀，其
未敘述上訴理由者，並得於提起上訴後10日內向本院補提理由書
狀（均須按他造當事人之人數附繕本）「切勿逕送上級法院」。
中    華    民    國    97    年    6     月    30    日
                            書 記 官  彭筠凱
附錄所犯法條：
毒品危害防制條例第10條第2項
施用第二級毒品者，處 3 年以下有期徒刑。
毒品危害防制條例第11條第1項
持有第一級毒品者，處 3 年以下有期徒刑、拘役或新臺幣 5 萬
元以下罰金。


司法院資訊處製作；財團法人民間司法改革基金會備份。
